臺灣彰化地方法院民事判決
110年度簡字第94號
原      告  巫俊男  
訴訟代理人  林輝明律師
被      告  楊佳誠  
上列當事人間請求損害賠償事件，本院於民國110年9月24日言詞
辯論終結，判決如下：
    主      文
原告之訴及假執行之聲請均駁回。
訴訟費用由原告負擔。
    事實及理由
一、原告主張：被告於民國109年3月14日下午3時4分許，駕駛車
    牌號碼000-0000號自用小客車（下稱系爭小客車），沿彰化
    縣溪湖鎮文二街由東往西方向行駛，於行駛至彰化縣溪湖鎮
    文二街與西環路之交岔路口並欲右轉往彰化縣溪湖鎮西環路
    時，本應注意車輛行至交岔路口，轉彎車應讓直行車先行，
    而依當時情形，並無不能注意之情事，被告竟未禮讓直行車
    先行即貿然右轉駛入彰化縣溪湖鎮西環路，適有原告騎乘車
    牌號碼000-000號普通重型機車（下稱系爭機車）沿彰化縣
    溪湖鎮西環路外側車道由南往北方向行駛至上開路口，因閃
    避不及，而致系爭小客車之左車頭擦撞到系爭機車之右側車
    身，造成原告人車倒地，受有右側股骨頸骨骨折、右肘手腕
    挫擦傷等傷害（下稱系爭事故）；又縱認系爭小客車與系爭
    機車均屬同向之直行車輛，被告於駕駛系爭小客車時，亦有
    疏未注意兩車並行間隔及採取必要安全措施之過失情形。因
    此，原告茲依民法第184條第1項前段、第191條之2、第193
    條第1項、第195條第1項前段之規定，請求被告賠償醫療費
    新臺幣（下同）8萬199元、就醫交通費用7,700元、醫療用
    品費6,500元、看護費20萬6,800元、系爭機車維修費用1萬8
    ,330元、慰撫金50萬元等語；並聲明：被告應給付原告81萬
    9,529元，及自起訴狀繕本送達翌日起至清償日止，按週年
    利率百分之5計算之利息；願供擔保，請准宣告假執行。
二、被告抗辯：被告原駕駛系爭小客車行駛於距離系爭事故地點
    往南大約700至800公尺之彰化縣溪湖鎮二溪路，嗣右轉至彰
    化縣溪湖鎮西環路，並在彰化縣溪湖鎮西環路內側車道直行
    ；後被告以車速20公里駕駛系爭小客車直行至上開路口時，
    原告乃騎乘系爭機車跨越彰化縣溪湖鎮西環路之雙黃實線，
    欲從系爭小客車之左側超車，但原告於超車時就自己不慎撞
    擊到系爭小客車，且被告於系爭事故發生後，就將系爭小客
    車煞停，未再移動系爭小客車，故系爭事故之發生應不可歸
    責於被告等語；並聲明：原告之訴及假執行之聲請駁回；如
    受不利判決，願供擔保，請准宣告免為假執行。
三、兩造不爭執之事實（見本院卷第270頁）：
（一）被告於109年3月14日下午3時4分許駕駛系爭小客車時，在
      上開路口與原告所騎乘之系爭機車發生碰撞，原告因而人
      車倒地，受有右側股骨頸骨骨折及右肘手腕挫擦傷等傷害
      。
（二）原告因系爭事故，領有強制汽車責任險保險金6萬6,673元
      。
四、兩造之爭點（見本院卷第270頁）：
（一）被告於系爭事故，是否有轉彎車未讓直行車先行或未注意
      兩車並行間隔及採取必要安全措施之過失情事？
（二）原告依民法第184條第1項前段、第191條之2、第193條第1
      項、第195條第1項前段之規定，請求被告賠償81萬9,529
      元及法定遲延利息，有無理由？
五、得心證之理由：
（一）被告於系爭事故，是否有轉彎車未讓直行車先行或未注意
      兩車並行間隔及採取必要安全措施之過失情事？
   1、按因故意或過失，不法侵害他人之權利者，負損害賠償責
      任；汽車在使用中加損害於他人者，駕駛人應賠償因此所
      生之損害，但於防止損害之發生，已盡相當之注意者，不
      在此限，民法第184條第1項前段、第191條之2定有明文。
      若行為人之行為並無故意或過失，應無令其負侵權行為損
      害賠償責任可言。而所謂過失，是指行為人雖非故意，但
      按其情節，應注意、能注意而不注意，或對於侵權行為之
      事實，雖預見其發生，而確信其不發生者而言（最高法院
      87年度台上字第78號判決意旨參照）。
   2、被告是否有轉彎車未讓直行車先行之過失情事？
 （1）按汽車行駛至交岔路口轉彎時，轉彎車應讓直行車先行，
      道路交通安全規則第102條第1項第7款定有明文。
 （2）原告雖主張：其於系爭事故發生時是騎乘系爭機車沿彰化
      縣溪湖鎮西環路外側車道由南往北方向行駛，因系爭小客
      車是左車頭擦撞到系爭機車之右側車身而呈現轉彎後垂直
      接觸碰撞之角度，足見被告是從彰化縣溪湖鎮文二街由東
      往西方向行駛至上開路口右轉而撞擊其所騎乘之系爭機車
      ，且彰化縣溪湖鎮西環路為雙向4線車道，於系爭事故發
      生時亦無壅塞堵車，其自無跨越分向限制線從系爭小客車
      左側超車之必要等語（見本院卷第12至15、270頁），惟
      查：
　  ①原告所騎乘之系爭機車與被告所駕駛之系爭小客車碰撞後，
      系爭機車車頭及右側車身外殼有破裂情形，而系爭小客車則是
      左前葉子板有輕微刮痕，且現場無煞車痕、散落物等情，有
      道路交通事故調查報告表（二）、現場照片在卷可稽（見
      本院卷第43、47至55、274頁），可見原告所騎乘之系爭
      機車右側車身應是與被告所駕駛之系爭小客車左前葉子板
      發生碰撞，然依道路交通事故現場圖、現場照片所示（見
      本院卷第39、41、45頁），彰化縣溪湖鎮西環路之中央是
      以劃設分向限制線（雙黃實線）之方式劃分彰化縣溪湖鎮
      西環路南向車道與北向車道，而非以設置中央分向島之方
      式分隔對向車流，且上開路口亦無設置分隔島等障礙物以
      阻擋彰化縣溪湖鎮西環路南向車道、北向車道上之車輛通
      往對向之彰化縣溪湖鎮西環路北向車道、南向車道，因此
      ，倘原告是騎乘系爭機車由呈現T字路口型態之上開路口
      上方（按：即彰化縣○○鎮○○路000號一側）沿彰化縣溪湖
      鎮西環路南向車道由南往北方向駛入或駛近系爭小客車所
      直行之彰化縣溪湖鎮西環路北向內側車道，並於從系爭小
      客車之左側超車時撞及系爭小客車，實亦可能造成系爭機
      車右側車身是與系爭小客車左前葉子板發生碰撞，故被告
      辯稱：其斯時是駕駛系爭小客車沿彰化縣溪湖鎮西環路北
      向內側車道直行，而原告所騎乘之系爭機車是跨越彰化縣
      溪湖鎮西環路之雙黃實線從系爭小客車之左側超車，其才
      因此與原告發生碰撞等語（見本院卷第261、262頁），並
      非無據。
    ②依道路交通事故現場圖、現場照片所示（見本院卷第39、4
      1、45頁），被告所駕駛之系爭小客車於系爭事故發生後，
      是以南北向之停車方式煞停在彰化縣溪湖鎮西環路北向內側
      車道上，而原告復無提出證據證明被告於煞停系爭小客車
      前仍有繼續轉彎行駛相當距離以拉直系爭小客車呈現南北
      向之停車狀態（見本院卷第282頁），故由煞停在彰化縣
      溪湖鎮西環路北向內側車道之系爭小客車所呈現之南北向停
      車狀態觀之，被告誠可能於系爭事故發生時本就是直行在
      彰化縣溪湖鎮西環路北向內側車道上，而非從彰化縣溪湖鎮
      文二街由東往西方向行駛而來之轉彎車。
    ③系爭事故經送請交通部公路總局臺中區監理所、交通部公
      路總局鑑定後，鑑定結果認：「本案肇事後巫俊男機車已
      現場移動，因雙方當事人對於楊佳誠行向動態各執一詞，
      且無其他跡證可供佐證，因肇事情況不明確，鑑定委員研
      議決議不予鑑定。」、「本案肇事地點為行車管制號誌正
      常運作路口，惟雙方當事人筆錄對於肇事前雙方行駛動態
      、肇事後車輛是否移動各執一詞，且無相關跡證辨明二車
      行駛動態及相對位置，爰本局車輛行車事故鑑定覆議會未
      便據予覆議。」，有交通部公路總局臺中區監理所110年1月6
      日彰鑑字第1090360577號函、交通部公路總局110年6月29
      日路覆字第1100057208A號函附卷可參（見本院卷第189、
      251頁），則被告所駕駛之系爭小客車是否確為轉彎車而
      因此具未禮讓原告所騎乘且屬直行車之系爭機車先行之過
      失情形，容有疑義。
    ④從而，原告上開主張：因系爭小客車是左車頭擦撞到系爭
      機車右側車身，足見被告於系爭事故發生時是從彰化縣溪
      湖鎮文二街由東往西方向行駛至上開路口右轉而撞擊其所
      騎乘之系爭機車，且其並無跨越分向限制線從系爭小客車
      左側超車之必要等語（見本院卷第13、14頁），而指訴被
      告有轉彎車未讓直行車先行之過失情事，難以遽信。
　 3、被告是否有疏未注意兩車並行間隔及採取必要安全措施之
      過失情事？　　
 （1）按汽車行駛時，駕駛人應注意兩車並行之間隔，並隨時採
      取必要之安全措施，道路交通安全規則第94條第3項定有
      明文。
 （2）原告雖另主張：縱認系爭小客車與系爭機車均屬同向之直
      行車輛，被告於駕駛系爭小客車時，亦有疏未注意兩車並
      行間隔及採取必要安全措施之過失情形等語（見本院卷第
      270頁），然依前所述，系爭事故之發生誠可能是原告騎
      乘系爭機車沿彰化縣溪湖鎮西環路南向車道由南往北方向
      駛入或駛近系爭小客車所直行之彰化縣溪湖鎮西環路北向
      內側車道，並於從系爭小客車之左側超車時撞及系爭小客
      車，可見系爭事故發生時，被告是遵行車道方向，駕駛系
      爭小客車在彰化縣溪湖鎮西環路北向內側車道上由南往北
      方向往前行進，並無偏移，而原告則是於完全超越被告所
      駕駛之系爭小客車前，就貿然騎乘系爭機車往系爭小客車
      之方向靠去而縮短與被告間之安全間隔，故自難認被告有
      疏未注意保持兩車並行安全間隔之過失行為；再者，原告
      既是於尚未完成從系爭小客車左側超越系爭小客車之過程
      中與被告發生碰撞，則駕駛系爭小客車往前行進且坐在系
      爭小客車內注視前方之被告，對於從其左後方突然出現之
      原告所為之超車舉動，是否有足夠之感知反應時間供其於
      目視到原告所騎乘之系爭機車後，由腦部傳送煞車或閃避
      指令至腳部或手部以達成有效煞車或安全偏向行為，而得
      以盡善良管理人注意而避免系爭事故之發生，誠有疑問；
      況且，此感知反應時間尚不及於被告煞停或安全偏向系爭
      小客車所需之煞停或偏向時間，倘將煞停或安全偏向系爭
      小客車所需之時間算入，則將更顯該短短之超車時間實不
      足以讓被告從認知到系爭事故可能發生之時起，得以採取
      完全有效之煞停或安全偏向系爭小客車等安全措施，故被
      告對於系爭事故發生之起始原因，即原告疏未保持安全間
      隔，貿然騎乘系爭機車從左後方超越遵行車道方向直行之
      系爭小客車一節，應不具避免可能性，而無過失存在。因
      此，本院尚難僅因兩造有於上開路口發生碰撞，即遽認被
      告對於系爭事故之發生有疏未注意兩車並行間隔及採取必
      要安全措施之過失情事，原告上開主張，不足採信。
（二）原告依民法第184條第1項前段、第191條之2、第193條第1
      項、第195條第1項前段之規定，請求被告賠償81萬9,529
      元及法定遲延利息，有無理由？
　　　依前所述，被告就系爭事故之發生既無轉彎車未讓直行車
      先行、疏未注意兩車並行間隔及採取必要安全措施等過失
      情事，則原告依民法第184條第1項前段、第191條之2、第
      193條第1項、第195條第1項前段之規定，請求被告賠償81
      萬9,529元及法定遲延利息，自非有據。　　
六、綜上所述，原告依民法第184條第1項前段、第191條之2、第
    193條第1項、第195條第1項前段之規定，請求被告給付81萬
    9,529元，及自起訴狀繕本送達翌日起至清償日止，按週年
    利率百分之5計算之利息，為無理由，應予駁回。至原告假
    執行之聲請，因訴之駁回而失所附麗，應併予駁回。
七、本件事證已臻明確，兩造其餘攻擊防禦方法及證據，核與判
    決結果不生影響，爰不一一論列，併此敘明。
八、訴訟費用負擔之依據：民事訴訟法第78條。 
中　　華　　民　　國　　110 　年　　10　　月　　15　　日
                  民事第一庭    法　官　許嘉仁
以上正本係照原本作成。
如不服本判決，須於判決送達後20日內向本院提出上訴狀（須按
他造當事人之人數附繕本）。如委任律師提起上訴者，應一併繳
納上訴審裁判費。
中　　華　　民　　國　　110 　年　　10　　月　　15　　日
                                書記官　曾靖雯